臺灣高等法院臺南分院刑事裁定　　　　 96年度毒抗字第106號
抗　告　人　甲○○
　　　　　　　　　　（現於臺灣臺南看守所附設勒戒處所執行
上列抗告人因違反毒品危害防制條例案件，不服臺灣臺南地方法
院96年度毒聲字第221號，中華民國96年4月4日裁定，提起抗告
，本院裁定如下：
    主  文
抗告駁回。
    理  由
一、抗告意旨略以：抗告人因遭撤銷假釋而執行殘刑有期徒刑9
    年6月又17日，按施用毒品成癮者，有所謂身癮及心癮，應
    可於1月內戒除，心癮之戒除較費時，也以1年為限，故聲請
    人所需服刑期將近10年，而與社會隔離，無論其心癮或身癮
    ，皆隨其服刑間戒除，自當無繼續施用毒品傾向之疑慮，實
    已無需再施以強制戒治之必要，是以本件已無繼續執行之必
    要，為此爰依毒品危害防制條例第20條之1第1項第5款、刑
    法第88條第2項但書之規定，請求撤銷原強制戒治之裁定，
    重新審理云云。
二、按施用第一級、第二級毒品者，經裁定送觀察、勒戒後，依
    據勒戒處所之陳報，認受觀察、勒戒人有繼續施用毒品之傾
    向者，由法院裁定令入戒治處所施以強制戒治，其期間為六
    個月以上，至無繼續強制戒治之必要為止，但最長不得逾一
    年，毒品危害防制條例第20條第2項定有明文。而有無繼續
    施用毒品傾向之評估標準，並非完全以受勒戒人勒戒後之結
    果為準，勒戒前之各種情況，仍應作為評估之依據。而依勒
    戒處所評分說明手冊規定，係以人格特質、臨床徵候及行為
    表現3項合併計算分數：(一)分數100至71分，判定為有繼續施
    用毒品傾向。(二)50分至0分判定為無繼續施用毒品傾向。(三)7
    0分至51分間判定有繼續施用毒品傾向之原則為有下列各項
    之一者：缺乏病識感或戒治動機者。第一級毒品使用者
    。有煙毒前科者。有礙家庭、社會和諧與安寧者。若無
    以上各項之一，惟判定者認為個案「有繼續施用毒品傾向」
    者，應在「有無繼續施用毒品傾向證明書」詳細說明欄內載
    明，並於綜合判斷項下勾選「有繼續施用毒品傾向」。(四)分
    數為50分以下，原本應列為「無繼續施用毒品傾向」，但綜
    合評分者根據臨床實務，有具體事證，認為個案「有繼續施
    用毒品傾向」者，以綜合評分者所評估為準，惟須在「有無
    繼續施用毒品傾向證明書」詳細說明欄載明具體事證。而其
    中之人格特質係依：(1)有無毒品犯罪前科、(2)其他犯罪紀錄
    （竊盜、違反槍砲彈藥刀械管制條例、賭博、妨害自由、恐
    嚇、擄人勒贖、傷害、殺人、公共危險、搶奪、強盜、海盜
    、盜匪罪）；臨床徵候係依尿液檢驗戒斷症狀有無多種藥物
    使用、有無注射使用、使用期間；行為表現係依有無情緒低
    落、喧嘩等、社會功能是否良好、支持系統等；作為判斷分
    數之依據。判定者判定人格特質、臨床徵候及行為表現合計
    三項分數，固係供為判定者判定「有無繼續施用毒品傾向」
    之審酌標準，但非唯一標準。綜合評分者，應根據臨床實務
    ，有具體事證，認為個案「有繼續施用毒品傾向」者，以綜
    合評分者所評估為準。有「有無繼續施用毒品傾向」評估標
    準、評分說明手冊可稽。
三、查抗告人因施用第一級毒品海洛因及第二級毒品安非他命，
    經臺灣高雄地方法院以95年度毒聲字第1921號裁定將其送觀
    察、勒戒，有上開裁定書在卷可稽（附於96年度毒偵字第
    378號卷第5頁），並經臺灣臺南看守所附設觀察勒戒處所，
    評估結果為：(一)人格特質34分；(二)臨床徵候70分；(三)環境相
    關因素7分，3項合計81分，有該所96年3月26日南所亭衛字
    第0960001802號函及所附「有無繼續施用毒品傾向證明書」
    、「有無繼續施用毒品傾向評估標準紀錄表」等件附卷可稽
    （附於同卷第8至11頁），則臺灣臺南看守所附設觀察勒戒
    處所就個案之臨床實務及具體事證據以綜合判斷，而認抗告
    人為「有繼續施用毒品傾向」者，揆諸上開說明，尚無不符
    ；從而原審據上開評估結果，認抗告人有繼續施用毒品之傾
    向，裁定予以強制戒治，於法洵屬有據。
四、抗告人雖以其另有近10年刑期尚待執行，已足使抗告人隔絕
    毒品而達戒治之效果為由提起抗告，惟查監獄與勒戒處所雖
    均可隔離施用毒品者與毒品接觸，然強制戒治之目的係在協
    助受裁定人戒治毒癮，故勒戒處所之設備、人員訓練及對待
    所收容者之處遇方法等等，自均與監獄有所歧異，兩者間並
    無可替代性，是以入監服刑，非得據以免除強制戒治，自與
    毒品危害防制條例第20條之1第1項第5款之規定尚有未合。
    至於強制戒治處分執行後，有無繼續執行之必要，應委由戒
    治機關就受戒治人之身心等狀況，綜合判斷其受戒治效果是
    否已達治癒之程度，始足當之；抗告人僅空言其將受近10年
    刑期之執行，已無繼續執行戒治處分之必要，並未提出任何
    具體事證足認已受戒治處分執行後已達治癒之效果，自與刑
    法第88條第2項但書之規定容有未洽。故抗告人抗告意旨所
    指，顯不足採，本件抗告為無理由，應予駁回。
五、據上論斷，應依刑事訴訟法第412條，裁定如主文。
中　　華　　民　　國　　96　　年 　　5 　　月 　10  　日
　　　　　　　　　刑事第五庭  　審判長法　官　楊明章
　　　　　　　　　　　　　　　　　　　法　官  楊子莊
　　　　　　　　　　　　　　　　　　　法　官  戴勝利
以上正本證明與原本無異。
不得再抗告。
　　　　　　　　　　　　　　　　　　　書記官　陳淑貞
中　　華　　民　　國　　96　　年 　　5 　　月 　10  　日
